臺灣臺中地方法院民事裁定　　　　　　　100年度監字第104號
聲　請　人　陳阿靜
相　對　人　陳展祥
法定代理人　陳展照
上列當事人間聲請改定監護人事件，本院裁定如下：
    主  文
受監護宣告之陳展祥之監護人，改由陳阿靜任之。
受監護宣告之陳展祥之財產，指定陳展梭為會同開具財產清冊之
人。
聲請程序費用由相對人負擔。
    理  由
一、聲請意旨略以：聲請人為受監護宣告之人即相對人之姊。相
    對人前經本院以九十二年度禁字第一四四號民事裁定宣告為
    禁治產人（即受監護宣告之人），嗣經本院以九十八年度家
    聲字第四七號民事裁定選定相對人之兄長陳展照擔任相對人
    之監護人。惟陳展照近年罹患肌痛及肌炎、高血壓等病狀，
    身體顯然不適，依此，陳展照顯然無法對相對人之生活起居
    ，為適當處置，已不適任相對人之監護人。爰依民法第一千
    一百零六條之一第一項之規定，聲請改定由聲請人擔任相對
    人之監護人，並指定關係人即相對人之兄長陳展梭為會同開
    具財產清冊之人等語。
二、按民法總則中華民國九十七年五月二日修正之條文施行前，
    已為禁治產宣告者，視為已為監護宣告；繫屬於法院之禁治
    產事件，其聲請禁治產宣告者，視為聲請監護宣告；聲請撤
    銷禁治產宣告者，視為聲請撤銷監護宣告；並均於修正施行
    後，適用修正後之規定，民法總則施行法第四條定有明文。
    查相對人前經本院九十二年度禁字第一四四號民事裁定宣告
    禁治產在案，業經本院依職權調閱前開民事卷宗，核閱屬實
    。上開民法總則中華民國九十七年五月二日修正之條文，業
    於九十八年十一月二十三日施行，則相對人既經為禁治產宣
    告者，應視為已受監護宣告，合先敘明。
三、次按有事實足認監護人不符受監護人之最佳利益，或有顯不
    適任之情事者，法院得依受監護人、四親等內之親屬、檢察
    官、主管機關或其他利害關係人之聲請，改定適當之監護人
    ，不受第一千零九十四條第一項規定之限制；法院依第一千
    一百零六條之一改定監護人時，應同時指定會同開具財產清
    冊之人，民法第一千一百零六條之一第一項、第一千零九十
    四條第四項分別定有明文。又法院選定或改定監護人時，應
    依受監護人之最佳利益，審酌一切情狀，尤應注意下列事項
    ：1.受監護人之年齡、性別、意願、健康情形及人格發展需
    要。2.監護人之年齡、職業、品行、意願、態度、健康情形
    、經濟能力、生活狀況及有無犯罪前科紀錄。3.監護人與受
    監護人間或受監護人與其他共同生活之人間之情感及利害關
    係。4.法人為監護人時，其事業之種類與內容，法人及其代
    表人與受監護人之利害關係，民法第一千零九十四條之一亦
    有規定。前開規定，依民法第一千一百十三條規定，準用於
    成年人之監護。
四、經查：
（一）聲請人主張其為受監護宣告之人即相對人之姊。相對人前
      經本院以九十二年度禁字第一四四號民事裁定宣告為禁治
      產人（即受監護宣告之人），嗣經本院以九十八年度家聲
      字第四七號民事裁定選定相對人之兄長陳展照擔任相對人
      之監護人等事實，業據其提出戶籍謄本、本院九十八年度
      家聲字第四七號民事裁定暨確定證明書等件為證。並經本
      院依職權調閱九十二年度禁字第一四四號民事卷宗，核閱
      屬實，自堪信為真實。
（二）聲請人主張相對人之原監護人陳展照近年因罹患肌痛及肌
      炎、高血壓等病狀，身體不適，經常出入醫院，顯無法對
      相對人之生活為適當之處置，已不適任相對人之監護人等
      事實，業據其提出診斷證明書為證。並經關係人陳展照到
      庭陳述：「相對人是我弟弟。我是現任監護人，因為身體
      關係，無法擔任監護人」等語；另關係人陳展梭亦到庭陳
      述：「陳展照身體不好，常常看醫生」等語（均見本院一
      百年四月十三日訊問筆錄），是陳展照身體既有不適，且
      亦無意願擔任相對人之監護人，是為相對人之利益計，自
      有改定監護人之必要。聲請人請求改定監護人，為有理由
      。另聲請人為相對人之姊，願照顧相對人生活起居。此外
      ，關係人陳展照到庭陳述：「我同意由聲請人擔任監護人
      」等語。另關係人陳展梭亦到庭陳述：「同意聲請人擔任
      監護人，因為她時間比較多，能照顧相對人」等語（均見
      本院前開訊問筆錄）。綜上所述，由聲請人負責護養及照
      顧相對人，應較能符合受監護之人之利益，自屬適當之人
      選。執此，本院認為由聲請人擔任相對人之監護人，應屬
      妥適，爰改定之。
（三）另關係人陳展梭（男、三十六年五月十六日生、國民身分
      證統一編號：Ｚ000000000號）係相對人之兄長
      ，其同意任會同開具財產清冊之人，並經聲請人及陳展照
      同意，且陳展梭亦同意擔任之（見上開筆錄），爰指定關
      係人陳展梭為會同開具財產清冊之人。
五、依非訟事件法第二十一條第二項、民事訴訟法第九十五條、
    第七十八條，裁定如主文。
中    華    民    國   100    年    4     月    29    日
                  家事法庭        法  官  簡賢坤
以上為正本係照原本作成。
如對本裁定抗告，須於裁定送達後十日之不變期間內，向本院提
出抗告狀（需附繕本）。
中    華    民    國   100    年    4     月    29    日
                                  書記官  賴淵瀛